【裁判字號】    98,消債抗,177
【裁判日期】    990331
【裁判案由】    更生事件
【裁判全文】
臺灣臺中地方法院民事裁定        98年度消債抗字第177 號
抗  告  人  遠東國際商業銀行股份有限公司
法定代理人  乙○○
訴訟代理人  甲○○
相  對  人  丙○○
抗告人因相對人聲請更生事件，對於中華民國98年10月21日本院
98年度執消債更字第201號裁定提起抗告，本院裁定如下：
      主  文
抗告駁回。
抗告程序費用新臺幣壹仟元由抗告人負擔。
      理  由
一、按消費者債務清理條例之制定，乃為使負債務之消費者得依
    本條例所定程序清理其債務，以調整其與債權人及其他利害
    關係人之權利義務關係，保障債權人之公平受償，謀求消費
    者經濟生活之更生，進而健全社會經濟之發展，消費者債務
    清理條例第1條訂有明文。次按債務人有薪資、執行業務所
    得或其他固定收入，法院認更生方案之條件公允者，得不經
    債權人會議可決，逕依債務人之聲請或依職權以裁定認可更
    生方案。有下列情形之一者，法院不得為前項之認可：一、
    債務人於七年內曾依破產法或本條例規定受免責。二、有前
    條第一項各款情形之一。三、無擔保及無優先權債權受償總
    額，顯低於法院裁定開始更生程序時，依清算程序所得受償
    之總額。四、無擔保及無優先權債權受償總額，低於債務人
    聲請更生前二年間，可處分所得扣除自己及依法應受其扶養
    者所必要生活費用之數額。消費者債務清理條例第64條第1
    項、第2項定有明文。
二、本件債務人丙○○以其有不能清償債務之情事，向本院聲請
    更生，經本院於98年3月19日以98年度消債更字第973號裁定
    「債務人丙○○自中華民國98年3月19日上午10時起開始更
    生程序。」，並經本院依據消費者債務清理條例第64條第1
    項規定，審酌債務人每月固定所得約新臺幣（下同）23,000
    元，加上每年三節之獎金固定收入，每月平均約33,000元，
    扣除債務人之生活必要支出含二名未成年子之之生活費及教
    育費用，每月約20,464元，未逾本國中部地區最低基本生活
    標準，應屬可採，債務人以每月償還10,000，8年共96期，
    認其更生條件核屬公允、適當、可行，且清償總額逾其更生
    前二年之可處分得暨無同條例第64條第2項或第63條所定不
    應認可之消極事由存在，於98年10月21日以98年度執消債更
    字第201號裁定認可該更生方案。
三、本件抗告意旨略以：相對人列載生活必要支出含分擔二名子
    女之生活費及教育費，平均為每月20,464元。然相對人依法
    取得更生權益，若以計算「平實生活所需」之生活費用，應
    依行政院公佈之生活標準費用計算，否則債務人進入更生程
    序卻仍編列高額生活支出，如房屋及生活費等，依舊維持過
    往之生活，有損債權人之權益，債務人亦無法記取過往教訓
    ，依98年台灣省最低生活標準費用每人每月9,829元，再加
    計二名子女之扶養費用6,833元【計算式：標準扣除額82,00
    0÷12÷2×2＝6,833元（抗告狀計算式誤載為82,000÷12÷
    2×3＝6,833元）】，則相對人每月支出應為16,662元（計
    算式：9,829＋6,833＝16,662元），原審以20,464元認可債
    務人之每月支出，差距3,802元，以8年96期計算，償還差距
    高達364,992元（3,802×96＝364,992元），佔總債權比例
    22. 57%。又相對人收入含獎金每月為33,000元，即便以原
    審認可合理之生活必要支出20,464元推算，債務人每月收入
    減除支出後仍有12,536元，原審竟以每月償還10,000元認可
    債務人所提更生方案，8年96年期差距達243,456元（2,536
    ×96＝243,456元），亦佔總債權比列15.5%。原裁定於計算
    債務人之收入基礎及支出情況時，恐未考量各債權人已然遭
    受鉅額損失，爰提起抗告聲明廢棄原裁定等語。
四、經查：
  (一)抗告意旨雖以原審認可之相對人每月支出金額過高，應按行
    政院公布之最低生活標準費用計算及相對人之收入扣除支出
    及每月償還金額後仍有餘額未予列入清償云云。惟查：相對
    人之2名未年子女為95年11月2日、97年1月13日出生，分別
    為3歲、2歲，均尚屬年幼，因此相對人需支出較高額之扶養
    費用（如購買嬰幼兒奶粉、用品、保母或托育費用等），抗
    告人僅以行政院公布之最低生活標準費用計算相對人之生活
    必要支出已有未洽。況依其主張之98年台灣省最低生活標準
    費用每人每月9,829元，則依此計算相對人每月應負擔本身
    及與配偶共同負擔2名未成年子女扶養費用，其每月應支出
    之最低生活費用亦為19,658元【計算式：9,829×（1＋1/2
    ＋1/2）＝19,658】，而非抗告人所稱之16,662元，與原審
    認定之20,464元，每月差距僅為806元，以相對人扶養2名年
    幼子女，本即如上述需支出較高額之費用，且年幼子女生病
    就醫之機率顯較一般健康之成年人為高，因此相對人亦有負
    擔較高額醫療費用之情形，是故，原審認定相對人每月生活
    必要支出金額為20,464元，核屬相當。另相對人之每月固薪
    資為23,000元，加計三節獎金後，其平均每月收入雖為
    33,000 元，惟其年節獎金之數額並非確定，有清海醫院薪
    資明細表在卷可憑，且年節花費應較平時為多，此乃人之常
    情，不宜將加計獎金後之平均收入悉數認為相對人每月可自
    由運用償還之金額，原審據此認為相對人每月償還金額10,0
    00元，亦為合理。
  (二)按消費者債務清理條例之規定，乃為使負擔債務之消費者得
    依本條例所訂之程序清理其債務，並保障債權人公平受償，
    以謀求消費者經濟生活之更生，故除有同條例第63條及64
    條第2項所定情形外，法院得斟酌情形裁量認可更生方案。
    原裁定認可之更生方案，乃各債權人按其債權金額以相同比
    例受償，無不公允情事，再依附於97年度消債更字第973號
    卷內相對人所提出之財產及收入狀況說明書、每月收入及支
    出明細、每月支出項目清單、依法受債務人扶養之人、支出
    保險費繳納證明單據所示，與原審認可之更生方案觀之，該
    更生方案，其條件核屬適當、可行，復無消費者債務清理條
    例第64條第2項或63條各款規定之情事存在，原審予以認可
    該更生方案，於法並無不合。抗告意旨猶執前詞指摘原裁定
    不當，求予廢棄，為無理由，應予駁回。
五、據上論結，本件抗告為無理由，依消費者債務清理條例第11
    條第2項、第15條，民事訴訟法第495條之1第1項、第449條
    第1項、第95條、第78條，裁定如主文。
中    華    民    國    99    年    3     月    31    日
                  民事第一庭審判長法  官  張瑞蘭
                                  法  官  陳毓秀
                                  法  官  陳文爵
正本係照原本作成。
本裁定不得抗告。
中    華    民    國    99    年    4     月    1    日
                                  書記官  施玉卿

司法院資訊處製作；財團法人民間司法改革基金會備份。
